臺灣臺中地方法院刑事判決　　　　　　　　　　　　　九十一年度訴字第四四九號
　　公　訴　人　臺灣臺中地方法院檢察署檢察官
　　被　　　告　甲○○
右列被告因偽造文書案件，經檢察官提起公訴（九十年度偵字第三七五九號、九十年
度偵緝字第四五二號），本院判決如左：
    主  文
甲○○行使偽造私文書，足以生損害於他人，處有期徒刑陸月，如易科罰金，以佰
元折算壹日，扣案之中國信託商業銀行股份有限公司柳映蘭信用卡申請書上「柳映蘭
」之署押枚、柳映蘭國民身分證影本壹張均沒收；又共同變造國民身分證，足以生
損害於他人，累犯，處有期徒刑肆月，如易科罰金，以佰元折算壹日，扣案之邱國
禎國民身分證上之甲○○相片壹張沒收。應執行有期徒刑玖月，如易科罰金，以佰
元折算壹日，扣案之中國信託商業銀行股份有限公司柳映蘭信用卡申請書上「柳映蘭
」之署押枚、柳映蘭國民身分證影本壹張、邱國禎國民身分證上之甲○○相片壹張
均沒收。
    事  實
一、甲○○前於民國（下同）八十六年間，因違反肅清煙毒條例、麻醉藥品管理條例
    及贓物等案件，經臺灣高等法院臺中分院判處應執行有期徒刑三年八月確定，於
    八十九年十二月十日假釋期滿執行完畢，詎仍不知悔改，於八十九年十一月間某
    日，自不詳處所向不詳之人取得柳映蘭之國民身分證影本後，在臺中市○○區○
    ○路二段七十一巷五弄三十一號二樓租處（原門牌號碼為臺中市西屯區福上巷大
    豐十弄三一號），於中國信託商業銀行股份有限公司（以下簡稱中國信託銀行）
    信用卡申請書申請人中文姓名欄、正卡申請人簽名欄及附卡申請人簽名欄上接續
    偽簽「柳映蘭」署押各一枚，以柳映蘭名義偽造該申請書，再寄交上開申請書予
    中國信託銀行，而行使之，使不知情之中國信託銀行於八十九年十二月十四日核
    發卡號五四三三─七二一０─０三五六─七五九八號信用卡，足生損害於柳映蘭
    及中國信託銀行，惟甲○○尚未刷卡消費使用。甲○○復另行起意，與蔡奕震（
    應另由檢察官偵查）基於犯意聯絡，由甲○○先於八十九年十二月十九日上午十
    一時許，在前揭租處，交付其相片一張及新台幣（下同）一千元予蔡奕震，委託
    蔡奕震變造國民身分證一張供其使用，蔡奕震即於同日不詳時地，將甲○○之相
    片換貼於其持有之邱國禎國民身分證（經查，該邱國禎所有之國民身分證係八十
    七年七、八月間，在臺中市遺失）上，旋於同日十三時許，在上址甲○○租處，
    將上開貼有甲○○相片之變造邱國禎國民身分證一張交予甲○○，供甲○○使用
    ，足生損害於邱國禎。嗣於八十九年十二月十九日十八時三十分許，在甲○○上
    址租屋處，為警持搜索票查獲甲○○，並扣得甲○○所有之柳映蘭國民身分證影
    本一張、中國信託銀行通知書一張；另在甲○○所使用之車牌號碼ＶＮＯ─０８
    ５號機車置物箱內，扣得貼有甲○○相片之邱國禎國民身分證一張。
二、案經南投縣警察局南投分局報請臺灣南投地方法院檢察署呈請臺灣高等法院檢察
    署移轉臺灣臺中地方法院檢察署檢察官偵查起訴。
    理  由
一、訊據被告甲○○對於右揭時地偽造柳映蘭之署押，並填具信用卡申請書向中國信
    託銀行申請信用卡之行使偽造私文書犯行，及右揭變造邱國禎國民身分證犯行均
    於偵訊及本院坦承不諱，核與告訴人邱國禎於偵訊所述：扣案變造國民身分證上
    之相片不是我的；我身分證於八十七年七、八月間有遺失等語相符，復有中國信
    託銀行函送之中國信託銀行持卡人查詢資料、中國信託銀行柳映蘭信用卡申請書
    影本（附於九十年度偵字第三七五九號偵卷第一０五、一０六頁）、扣案之中國
    信託銀行通知書各一張、被告所有供行使偽造私文書所用之柳映蘭國民身分證影
    本一張，及變造邱國禎國民身分證一張扣案可佐，均足佐證被告自白與事實相符
    ；又被告提供相片，委由蔡奕震換貼於邱國禎之國民身分證上，被告與蔡奕震就
    變造國民身分證犯行，有犯意聯絡及行為分擔甚明。事證明確，被告右揭犯行堪
    予認定。
二、核被告甲○○冒柳映蘭之名，向中國信託銀行申請信用卡所為，係犯刑法第二百
    十六條、第二百十條之行使偽造私文書罪；又其變造邱國禎國民身分證之所為，
    係犯刑法第二百十二條之變造國民身分證罪。被告與蔡奕震二人就變造邱國禎國
    民身分證部分，有犯意聯絡及行為分擔，均為共同正犯。又被告於申請書上偽造
    「柳映蘭」署押之低度行為，應為偽造私文書之高度行為所吸收；又其偽造私文
    書之低度行為，應為行使偽造私文書之高度行為所吸收，均不另論罪。再查，被
    告前於八十六年間，因違反肅清煙毒條例、麻醉藥品管理條例、贓物等案件，經
    臺灣高等法院臺中分院判處應執行有期徒刑三年八月確定，於八十九年十二月十
    日假釋期滿執行完畢，有臺灣臺中地方法院檢察署刑案資料查註紀錄表在卷可佐
    ，其於五年以內再犯本件有期徒刑以上之變造國民身分證罪，為累犯，應依刑法
    第四十七條規定加重其刑。又被告所犯上開行使偽造私文書罪、變造國民身分證
    罪二罪間，犯意各別，行為互殊，應予分論併罰。爰審酌被告上開犯罪之動機、
    目的、手段、犯罪所生之危害、犯罪後之態度等一切情狀，各量處如主文所示之
    刑，並均依修正後刑法第四十一條第一項前段諭知易科罰金之折算標準。
三、且按行為後法律有變更者，適用裁判時之法律。但裁判前之法律有利於行為人者
    ，適用最有利於行為人之法律，刑法第二條第一項定有明文；查刑法業經修正，
    並經總統於九十年一月十日公布施行，於同年月十二日生效，被告所犯上開行使
    偽造私文書犯行部分，依修正前刑法第四十一條之規定：「犯最重本刑為三年以
    下有期徒刑以下之刑之罪，而受六月以下有期徒刑或拘役之宣告，因身體、教育
    、職業、家庭之關係或其他正當事由，執行顯有困難者，得以一元以上三元以下
    折算一日，易科罰金。」而依修正後刑法第四十一條第一項前段規定：「犯最重
    本刑為五年以下有期徒刑以下之刑之罪，而受六個月以下有期徒刑或拘役之宣告
    ，因身體、教育、職業、家庭之關係或其他正當事由，執行顯有困難者，得以一
    元以上三元以下折算一日，易科罰金。」是被告上開犯行經本院為六月以下有期
    徒刑、拘役之宣告，比較新舊法之適用結果，以新法之適用結果較舊法有利於行
    為人，依刑法第二條第一項前段之規定，就被告本件宣告刑，依修正後刑法第四
    十一條第一項前段之規定，並諭知易科罰金之折算標準，附此敘明。
四、扣案之中國信託銀行信用卡申請書上偽造之「柳映蘭」署押三枚，依刑法第二百
    十九條規定宣告沒收；另扣案之柳映蘭國民身分證影本一張，係被告所有供行使
    偽造私文書所用之物，另扣案之變造邱國禎國民身分證上之甲○○相片一張，係
    被告所有供犯變造國民身分證犯行所用之物，均據被告自承在卷，均依刑法第三
    十八條第一項第二款宣告沒收。至於查獲當日，在上址甲○○租屋處，為警扣得
    柯俊德之國民身分證影本一張、空白職務證明單一張，並無證據證明係被告所有
    或係供被告本件行使偽造私文書或變造國民身分證所用之物，自不予宣告沒收，
    附此敘明。
五、至蔡奕震與被告甲○○所犯變造邱國禎國民身分證犯行部分，業據被告甲○○指
    證在卷，應由檢察官就蔡奕震部分另行偵查處理，併此敘明。
六、另被告涉嫌與蔡奕震、曾政豪基於犯意聯絡，於八十九年十二月初，由曾政豪持
    一千元及相片一張，委由甲○○轉交蔡奕震變造國民身分證，蔡奕震即於不詳時
    地將曾政豪之相片換貼於胡正誠之國民身分證上，再於不詳時地，將上開貼有曾
    政豪相片之變造胡正誠國民身分證一張交予甲○○，再由甲○○交予曾政豪使用
    ，足以生損害於胡正誠之部分。按被告之自白，不得作為有罪判決之唯一證據，
    刑事訴訟法第一百五十六條第二項定有明文。查被告所涉變造胡正誠之國民身分
    證犯行，雖據被告於偵訊坦承在卷（九十年度偵字第三七五九號卷第四六頁、九
    十年度偵緝字第四五二號卷第四八頁），惟遍查全卷，除被告前揭自白外，既未
    查獲該變造之胡正誠國民身分證，復未據蔡奕震、曾政豪坦承參與上開犯行，既
    無其他證據足資佐證，尚難僅依被告自白遽即為被告有罪之認定。此部分復未據
    起訴，顯與前開起訴並有罪之變造邱國禎國民身分證犯行部分無連續犯之裁判上
    一罪關係，自非本院審理效力所及，附此敘明。
七、移送併辦（即臺灣臺中地方法院檢察署九十年度偵字第一０四０四號，下稱併辦
    偵卷）意旨略以：被告於八十九年十月十一日偽稱許家榮名義，偽造許家榮之署
    押於申請書，持以向中華電信股份有限公司（下稱中華電信）申請000000
    0000號行動電話門號（下稱本件行動電話門號），並撥打上開門號多次，積
    欠話費三萬四千四百八十三元，嗣於八十九年十一月十五日許家榮接獲上開帳單
    ，始知上情，因認被告涉犯行使偽造私文書、違反電信法第五十六條罪嫌，請求
    移送併辦乙節。惟：
（一）按犯罪事實應依証據認定之，無證據不得推定其犯罪事實。又不能證明被告犯
      罪者，應諭知無罪之判決，刑事訴訟法第一百五十四條、第三百零一條第一項
      定有明文。又按事實之認定，應憑証據，如未能發現相當証據或証據不足以証
      明，自不能以推測或擬制之方法，以為裁判之基礎。
（二）訊據被告堅決否認有上開偽造許家榮署押以偽造申請書，並持該偽造申請書向
      中華電信申請本件行動電話門號，並否認有撥打該行動電話門號之犯行。且查
      ，依本件行動電話門號之申請書正本，其上偽造之許家榮署押筆跡，與被告親
      筆書寫之「許家榮」字樣，二者筆跡之筆劃順序、神韻顯均不相同，有申請書
      正本（由證人即中華電信北台中營運處專員許峻榮提出，附於併辦偵卷第七二
      頁）及被告親筆書寫之「許家榮」字樣（併辦偵卷第六二頁）在卷可佐，又該
      申請書所附之許家榮國民身分證上之相片（附於併辦偵卷第三四頁），經本院
      當庭核對，與被告相貌亦明顯不同，亦有被告相片在卷可參（併辦偵卷第七一
      頁），再參以證人即承辦本件行動電話門號申請之通信行承辦人張木蘭於偵訊
      亦指證，在庭被告並非持許家榮國民身分證申請辦本件門號之人（併辦偵卷第
      八二頁），足見被告所辯應堪採信，本件行動電話門號應非被告申請，自難對
      被告論以行使偽造私文書之刑責；再查，依本件行動電話門號於八十九年十月
      份之通聯紀錄，有與0000000000號行動電話門號持有人丁美鳳通聯
      二十四次，且有與0000000000號行動電話門號持有人周佩娟通聯一
      節，有通聯紀錄在卷可佐，再依證人丁美鳳證稱係與甲○○通聯等語，證人周
      佩娟證稱係與乙○○通聯等語，證人乙○○證稱本件行動電話門號即0000
      000000號行動電話係向甲○○借用等語，足見被告確有持本件行動電話
      門號於八十九年十月份與周佩娟通聯，且有將本件行動電話門號借予乙○○使
      用，是被告曾持有本件行動電話門號及撥打之事實，應堪認定，惟依被告持有
      並撥打本件行動電話門號之事實，尚不足證明本件行動電話門號係被告偽造許
      家榮名義申請。末查，告訴人許家榮僅指訴其遭冒名申請本件行動電話門號，
      告訴人既對何人偽其名義申請門號並不知情，自未能依告訴人許家榮之指訴為
      被告冒名申請本件行動電話門號之依據。綜上所述，本件無積極證據認定被告
      有偽造許家榮名義申請本件行動電話門號之行使偽造私文書犯行，而與前開起
      訴並有罪之行使偽造私文書犯行無連續犯之裁判上一罪關係，此部分復未經起
      訴，本院自無從併予審理，應將該卷退還臺灣臺中地方法院檢察署檢察官另為
      妥適處理，且就被告涉嫌撥打上開行動電話門號涉犯違反電信法第五十六條第
      一項犯嫌部分，另行偵查處理，附此敘明。
據上論斷，應依刑事訴訟法第二百九十九條第一項前段，刑法第二條第一項前段、第
二十八條、第二百十六條、第二百十條、第二百十二條、第四十七條、修正後刑法第
四十一條第一項前段、第二項、刑法第二百十九條、第三十八條第一項第二款、第五
十一條第五款，罰金罰鍰提高標準條例第一條前段、第二條，判決如主文。
中      華      民      國    九十一    年      七      月     十五     日
                                        臺灣臺中地方法院刑事第四庭
                                            法  官    黃  家  慧
右正本證明與原本無異。
如不服本判決，應於送達後十日內向本院提出上訴狀(須附繕本)，上訴於台灣高等
法院台中分院。
                                            書記官
中      華      民      國    九十一    年      七      月     十六     日
附錄論罪科刑法條
刑法第二百十條：
偽造、變造私文書，足以生損害於公眾或他人者，處五年以下有期徒刑。
刑法第二百十二條：
偽造、變造護照、旅券、免許證、特許證及關於品行、能力務或其他相類之證書、介
紹書，足以生損害於公眾或他人者，處一年以下有期徒刑、拘役或三百元以下罰金。
刑法第二百十六條：
行使第二百十條至第二百十五條之文書者，依偽造、變造文書或登載不實事項或使登
載不實事項之規定處斷。
